臺灣臺中地方法院民事判決　九十一年度訴字第一三一五號
　　原　　　告　賴何碧月
　　被　　　告　甲○○
右當事人間債務人異議之訴事件，本院判決如左：
　　主　　　文
本院九十一年度執菊字第六九三四號返還借款強制執行事件所據之執行名義（即本院九十年
度訴字第一五０八號民事判決及九十年度執竹字第二七一七二號債權憑證）不得執行；已為
之強制執行程序應予撤銷。
訴訟費用由被告負擔。
　　事　　　實
甲、原告方面：
　一、聲明：如主文所示。
　二、陳述：鈞院九十年度訴字第一五０八號民事判決原告應給付被告新臺幣（下同）七十
　　　七萬三千元，被告乃於提供擔保後，就原告所有坐落台中市○○區○○段七０地號土
　　　地應有部分及其上建物（門牌號碼臺中市○○路七十號十二樓）聲請強制執行（鈞院
　　　九十年度執竹字第二七一七二號），兩造嗣於九十年十一月四日達成和解，由原告給
　　　付被告十五萬元，被告則同意將原告先前所開立之票據返還原告，並撤回強制執行之
　　　聲請。原告業已依和解內容給付十五萬元予被告，被告亦已撤回九十年度執竹字第二
　　　七三七二號強制執行事件之聲請，至此被告對原告已無任何債權存在，詎被告竟又持
　　　鈞院九十年度訴字第一五０八號民事判決確定證明書及九十年度執竹字第二七三七二
　　　號債權憑證，而向鈞院再次對原告之財產聲請強制執行。
　　　原告爰依強制執行法第十四條之規定，提起異議之訴，請求判決如聲明所示。
　三、對被告抗辯之陳述：被告雖否認和解書之真正，惟該份和解書業經證人何義結到庭證
　　　述屬實在卷，且和解書上「甲○○」姓名下之指印，經鈞院送請法務部調查局鑑定結
　　　果，確為被告之指紋無誤。證人蔣佳玟復證實原告已就和解內容而為履行，被告復向
　　　鈞院聲請強制執行，於法顯屬無據。
　四、證據：提出和解書、本院九十年十一月十三日九十年度執竹字第二七三七二號囑託塗
　　　銷查封登記函、存摺內頁各一份（均為影本）及支票存根聯一份為證，並聲請訊問證
　　　人何義結、蔣佳玟。
乙、被告方面：
　一、聲明：原告之訴駁回。
　二、陳述：原告所提出之和解書乃係偽造，伊雖曾於證人何義結家中蓋過指紋，惟當時和
　　　解成立內容，是雙方先以十五萬元和解，伊當時曾要求就其餘部分寫明清楚，但證人
　　　何義結表示要兩造私下解決，且伊亦未拿到十五萬元，原持有之票據亦遭原告以看看
　　　為由搶走，故被告對原告之債權仍然存在，原告之訴為無理由，應予駁回。
丙、本院依職權調取本院九十年度執竹第二七三七二號、九十一年度執菊字第六九三四號執
　　行卷到院參辦，並將和解書連同被告指紋登記卡送請法務部調查局鑑定是否相符。
　　理　　　由
一、程序方面：按訴狀送達後，原告不得將原訴變更或追加他訴。但被告同意、請求之基礎
　　事實同一或不甚礙被告之防禦及訴訟之終結者，不在此限。又被告於訴之變更或追加無
　　異議，而為本案之言詞辯論者，視為同意變更或追加。民事訴訟法第二百五十五條第一
　　項第一款、第二款、第七款及第二項定有明文。查原告起訴聲明原僅請求判命本院九十
　　一年度執菊字第六九三四號所為之強制執行程序應予撤銷。嗣於起訴狀送達被告後之九
　　十一年十一月十一日，另追加被告不得再持本院九十年度訴字第一五○八號確定判決及
　　本院九十年度執竹字第二七三七二號債權憑證為執行名義而對原告財產為強制執行之聲
　　請。核屬訴之追加。因其請求之基礎事實同一，且不甚礙被告之防禦及訴訟之終結，被
　　告復無異議而為本案之言詞辯論，依前揭規定，原告所為追加，應予准許，合先敘明。
二、本件原告主張：被告前依本院九十年度訴字第一五０八號民事判決於提供擔保後，就原
　　告所有坐落台中市○○區○○段七０地號土地上之建物房地（門牌號碼臺中市○○路七
　　十號十二樓）聲請強制執行（本院九十年度執竹字第二七一七二號），兩造嗣於九十年
　　十一月四日達成和解，由原告給付被告十五萬元，被告則將原告前所開立之票據返還原
　　告，並撤銷強制執行。原告業已依和解內容給付十五萬元予被告，被告亦已撤回九十年
　　度執竹字第二七三七二號強制執行事件之聲請，被告對原告已無任何債權存在，詎被告
　　竟又持本院九十年度訴字第一五０八號民事判決確定證明書及九十年度執竹字第二七三
　　七二號債權憑證，再次向法院聲請對原告為強制執行，原告爰依強制執行法第十四條之
　　規定，提起異議之訴等語。
三、被告則以：原告所提出之和解書乃係偽造，伊雖曾於證人何義結家中蓋過指紋，惟當時
　　和解成立內容，是雙方先以十五萬元和解，伊當時曾要求就其餘部分寫明清楚，但證人
　　何義結表示要兩造私下解決，且伊亦未拿到十五萬元，原持有之票據亦遭原告以看看為
　　由搶走，故被告對原告之債權仍然存在，原告之訴為無理由，應予駁回等語，資為抗辯
　　。
四、按執行名義成立後，如有消滅或妨礙債權人請求之事由發生，債務人得於強制執行程序
　　終結前，向執行法院對債權人提起異議之訴。如以裁判為執行名義時，其為異議原因之
　　事實發生在前訴訟言詞辯論終結後者，亦得主張之。又執行名義無確定判決同一之效力
　　者，於執行名義成立前，如有債權不成立或消滅或妨礙債權人請求之事由發生，債務人
　　亦得於強制執行程序終結前提起異議之訴。強制執行法第十四條第一、二項定有明文。
　　而該條所定債務人異議之訴，係以排除執行名義之執行力為目的，故提起此一訴訟之原
　　告，得請求判決宣告不許就執行名義為強制執行，以排除該執行名義之執行力，使債權
　　人無從依該執行名義聲請為強制執行。另如債權人已就債務人之財產聲請強制執行，則
　　債務人請求撤銷該強制執行程序，以排除其強制執行，難謂此一請求無實益而為不當之
　　聲明。又縱認當事人僅請求撤銷該強制執行程序，而未請求他造就執行名義不得為強制
　　執行，其訴之聲明或有不明瞭或不完足之處，亦應依法行使闡明權，命其敘明或補充之
　　，以資明確（最高法院七十二年度台上字第六七七號、八十七年度台上字第一五七八號
　　、八十七年度台上字第二九八九號判決參照）。而所謂消滅債權人請求之事由，係指可
　　使執行名義所載請求之全部，或一部失其存在之事由而言，如清償、提存、抵銷、免除
　　、混同、解除條件成就、時效消滅、和解等是。
五、次按，債權人聲請強制執行，因執行無效果，經執行法院發給之債權憑證，雖屬強制執
　　行法第四條第一項第六款之執行名義，可無庸繳納執行費用而再行聲請強制執行，但該
　　債權憑證之可以再行強制執行，乃溯源於執行法院核發債權憑證前債權人依強制執行法
　　第四條第一項所列各款取得之原執行名義。是對具有既判力之執行名義，提起債務人異
　　議之訴，債務人祇須主張消滅或妨礙債權人請求之事由，係發生於該具既判力之原執行
　　名義成立之後者，即得為之，如以裁判為執行名義時，其為異議原因之事實發生在前訴
　　訟言詞辯論終結後者，亦得主張之，初與該事由是否發生在債權憑證成立之後無涉（最
　　高法院八十九年度台上字第一六二三號判決意旨參照）。
六、查本院九十一年度執菊字第六九三四號返還借款強制執行事件，被告所據以聲請強制執
　　行之執行名義，為本院九十年度訴字第一五○八號民事確定判決，及被告前依該判決之
　　假執行宣告所為強制執行發給之本院九十年度執竹字第二七三七二號債權憑證一節，業
　　經本院依職權調取本院九十年度執竹第二七三七二號、九十一年度執菊字第六九三四號
　　執行卷宗核閱無誤。從而，本件所應審究者乃為本院九十年度訴字第一五０八號民事確
　　定判決之執行名義成立後，有無消滅或妨礙債權人即被告請求之事由發生？經查：
　　（一）原告主張兩造曾於九十年十一月四日達成和解，和解內容如下：「(一)乙方（即原
　　　　　告）願給付甲方（即被告）新台幣壹拾伍萬元正。(二)甲方（即被告）之前所有針
　　　　　對此案之票據全屬無效，甲方並願退還乙方。(三)甲方針對此案亦願撤銷告訴及查
　　　　　封執行，雙造絕無異議。」等情，業據原告提出和解書一紙為證。
　　（二）上開和解事實，並據居中為兩造協調和解事宜之證人何義結於本院審理中到院結
　　　　　證：「我是西屯區調解委員，和解書上面的見證人是我簽的沒錯，當時那份和解
　　　　　書是在我家簽的。雙方都來我家，甲○○的先生也有一起來。寫的日期我忘了，
　　　　　就是和解書上面的日期。江原本表示原告應該付他七十多萬元，但是我進行調解
　　　　　並且表示扣掉利息及已經還的款項，剩下二十多萬元。經過雙方互相調解讓步之
　　　　　後，最後以十五萬元達成和解。原本我不打算寫和解書，是甲○○要求要寫．．
　　　　　．當時也有提到江要撤回強制執行的進行．．．和解書上面的指印是當場蓋的沒
　　　　　有錯，並不是偽造的．．．」等語在卷。
　　（三）被告雖否認和解書上指印為真正，惟經本院將和解書原本併同被告於本院所捺印
　　　　　之指紋登記卡，送請法務部調查局進行鑑定。鑑定結果，和解書上「甲○○」簽
　　　　　名欄下之指紋與被告指紋登記卡上右手拇指指紋係屬相同，此有法務部調查局九
　　　　　十一年九月二十六日調科貳字第○九一○○五九四二二○號鑑定通知書一份在卷
　　　　　足憑。本院參諸上情，認兩造確有於九十年十一月四日達成和解之事實，被告所
　　　　　為和解書內容不實之抗辯，並非可採。
　　（四）另查，證人蔣佳玫於本院審理中另證述：「十五萬元是賴何碧月的兒子在十一月
　　　　　的某一天的晚上打電話向我借的，他有表示他媽媽因為訴訟上的和解關係需要十
　　　　　五萬元，我基於同事的關係借給他現金十五萬元，他有拿他媽媽的票給我，票也
　　　　　已經兌現了。我印象中是委託銀行代收的，相關資料我再補提。十五萬元交付的
　　　　　方式原本是約定在法院，我也有來法院，甲○○因為沒有帶本票，所以當天我們
　　　　　就先回賴何碧月的家，甲○○後來才來。我有看到賴何碧月將我提供的十五萬元
　　　　　交給甲○○，甲○○有交付票據給賴何碧月．．．」，核與原告所提出之存摺內
　　　　　頁及支票存根聯各一紙內容相符，信屬實在。
　　（五）又查，被告於上開和解成立後之九十年十一月六日確曾具狀向本院執行處要求發
　　　　　給債權憑證後而撤回執行；且被告於本院審理中已無法提出其原所持有由原告所
　　　　　簽發之票據。客觀上足證原告確已依和解書所載內容交付一十五萬元予被告，並
　　　　　自被告處取回相關票據。是被告所辯並未領得一十五萬元及票據係遭原告搶回云
　　　　　云，顯非可採。
七、綜上所述，被告據以為強制執行聲請之本院九十年度訴字第一五○八號民事判決，於其
　　執行名義成立後，兩造既已另行達成和解，原告並已依和解條件履行，核屬有消滅債權
　　人請求之事由發生。從而，原告依強制執行法第十四條規定，訴請排除該執行名義之執
　　行力而不得執行，並撤銷已為之強制執行程序，揆諸前揭規定，洵屬正當，應予准許。
八、本件事證已臻明確，兩造其餘攻擊防禦方法與舉證，核與判決結果無影響，爰不逐一論
　　述，附此敘明。
九、據上論結，原告之訴為有理由，依民事訴訟法第七十八條，判決如主文。
中　　　　華　　　　民　　　　國　 九十一　 年　　 十一　　　月　　二十五　　 日
　　　　　　　　　　　　　　　　　　臺灣臺中地方法院民事第三庭
~B法　　　官　林宗成
右為正本係照原本作成
如不服本判決，應於判決送達後二十日內，向本院提出上訴狀。
中　　　　華　　　　民　　　　國　 九十一　 年　　 十一　　　月　　二十五　　 日
~B法院書記官
